臺灣高雄地方法院刑事裁定　　　　　　　　　　　　　　九十年度自字第三九一號
　　自　訴　人　甲○○
　　自訴代理人　薛基源　律師
　　被　　　告　丙○○
　　　　　　　　更名郭承樺）.
　　被　　　告　乙○○
　　右二人共同　郭憲文
　　選任辯護人　黃奉彬
右列被告因侵占案件，經自訴人提起自訴，本院裁定如左：
    主  文
自訴駁回。
    理  由
一、本件自訴意旨詳如附件自訴狀所載。
二、按法院或受命法官於自訴案件第一次審判期日前訊問及調查結果，如認為案件有
    刑事訴訟法第二百五十二條至第二百五十四條之情形者，得以裁定駁回其自訴，
    同法第三百二十六條第三項定有明文。
三、訊據被告丙○○、乙○○固不諱言收受自訴人所簽發如附表所示之支票六紙，惟
  均辯稱：被告丙○○於民國八十八年七月間與自訴人及訴外人林秀貴、陳林妙、
    林真人、林正立等商定合夥出資標售法院拍賣之不動產，總出資額為三千萬元，
    被告丙○○之出資額為四百萬元，郭告丙○○於交付四百萬元予自訴人後，自訴
    人為取信被告丙○○，故簽發如附表所示之支票六紙予被告丙○○，以為出資之
    擔保，當時雙方並無不得提兌或轉交他人之約定，附表所示之支票既係自訴人依
    票據法所簽發，不問其原因關係為何，自訴人將其交付予被告丙○○時即發生所
    有權移轉之效力，被告丙○○依法背書轉讓予被告乙○○，並由被告乙○○予以
    提示兌現，均與票據行使之規定符合，難認係刑法侵占罪之所謂持有他人之物等
    語。
四、經查：
  (一)按票據為無因證券，不問其簽發原因如何，凡在票據上簽名者，即應依票據上文
    義負責，且票據又為流通證券，發票人發票交付第三人，除具有特定關係者外，
    即發生所有權移轉之效力，此為票據性質上當然之結果，本件上訴人交付與被告
    公司之支票，縱係作為進口貨物還款之擔保，惟依上開說明，亦只能認為被告公
    司對該系爭支票之所有權受有限制而已，要難認係持有他人之物，自與刑法上侵
    占罪以持有他人之物為構成要件不符，最高法院七十三年度台上字第五０九七號
    判決意旨參照，合先敘明。
  (二)自訴人與被告丙○○及訴外人林秀貴、陳林妙、林真人、林正立等人共同合夥投
    資法院標售之不動產，總投資額三千萬元，被告丙○○出資四百萬元，並由自訴
    人簽發附表所示之支票六紙（下稱系爭支票）予被告丙○○，以為出資之擔保等
    情，除據自訴人陳明在卷外，並為被告丙○○所不爭執，並有自訴人簽發之支票
    明細表、存證信函附卷可稽。
  (三)自訴人於上揭合夥關係存續期間內，交予被告丙○○系爭支票，以為出資之擔保
    ，而票據法規定，支票係屬支付證券，即以支票代替現金款項之支付，是執票人
    得於發票日或一定期間內，執之提示請求付款人付款，付款人並應於存款或信用
    契約所約定之數內，無條件支付；職是，被告丙○○既因合夥關係取得系爭支票
    且支票如同現金一般，於自訴人交予系爭支票予被告丙○○時，系爭支票之所有
    權已移轉予被告丙○○，而非仍為自訴人所有之物。從而，縱如自訴人所言，其
    後被告丙○○已取回其出資之款項，然如前所述，系爭支票於自訴人交予被告丙○○時，即為被告丙○○所有之物，被告丙○○既非持有他人之物，事後縱認被
    告丙○○已取回其出資款，而仍不返還系爭支票，惟此與刑法之侵占罪，係以對
    持有之他人所有之物，易持有為所有之意思而加以侵占之構成要件不符。
  (四)綜上所述，系爭支票於自訴人交付被告丙○○時，即為被告丙○○所有，而非被
    告丙○○持有自訴人之物，是被告丙○○客觀上並無變易持有為所有之行為，且
    主觀上亦無所謂意圖為自己不法所有，而變易持有為所有之意，縱被告丙○○將
    系爭支票轉交予被告乙○○，核屬正當權利之行使，是被告丙○○、乙○○二人
    所為，要與刑法第三百三十五條第一項之犯罪構成要件有間。本件應屬民事糾葛
    ，應循民事途徑解決，尚不得遽以侵占罪責相繩。是本件調查證據之結果尚不足
    證明被告丙○○、乙○○二人有何侵占之犯行，應認被告丙○○、乙○○二人罪
    嫌顯有不足，揆諸首揭說明，爰為駁回自訴之裁定。
據上論斷，應依刑事訴訟法第三百二十六條第三項、第二百五十二條第十款，裁定如
主文。
中      華      民      國      九十一    年        四      月    一    日
                                  臺灣高雄地方法院刑事第七庭
                                      法  官  何  秀  燕
右正本證明與原本無異。
如不服本裁定，應於裁定送達後五日內，向本院提出抗告狀。
                                      書記官  邱  靜  銘
中      華      民      國      九十一    年        四      月    一    日
附表：
┌──┬───┬────────┬────────┬─────┬────┐
│編號│發票人│付    款    人  │票載發票日      │票面金額  │備註    │
│    │      │                │                │（新臺幣）│        │
├──┼───┼────────┼────────┼─────┼────┤
│1.  │甲○○│高雄市農會前鎮分│八十九年十二月三│七十萬元  │此張支票│
│    │      │部分            │十一日          │          │已由自訴│
│    │      │                │                │          │人取回  │
├──┼───┼────────┼────────┼─────┼────┤
│2.  │甲○○│高雄市農會前鎮分│九十年六月三十日│三十萬元  │        │
│    │      │行              │                │          │        │
├──┼───┼────────┼────────┼─────┼────┤
│3.  │甲○○│板信商業銀行前鎮│九十年七月十三日│一百萬元  │        │
│    │      │分行            │                │          │        │
├──┼───┼────────┼────────┼─────┼────┤
│4.  │甲○○│板信商業銀行前鎮│九十年八月十二日│五十萬元  │        │
│    │      │分行            │                │          │        │
├──┼───┼────────┼────────┼─────┼────┤
│5.  │甲○○│板信商業銀行前鎮│九十年九月十五日│一百萬元  │        │
│    │      │分行            │                │          │        │
├──┼───┼────────┼────────┼─────┼────┤
│6.  │甲○○│板信商業銀行前鎮│九十年九月十五日│五十萬元  │        │
│    │      │分行            │                │          │        │
└──┴───┴────────┴────────┴─────┴────┘
